【裁判字號】    92,交易,46
【裁判日期】    920905
【裁判案由】    過失傷害
【裁判全文】
臺灣新竹地方法院刑事判決                          九十二年度交易字第四六號
    公  訴  人  臺灣新竹地方法院檢察署檢察官
    被      告  乙○○
右列被告因過失傷害案件，經檢察官提起公訴（九十一年度偵字第六四九五號），本
院判決如左：
    主  文
乙○○因過失傷害人，處有期徒刑月，如易科罰金，以佰元折算壹日。
    事  實
一、乙○○於民國九十年八月二十日下午六時二十分許，駕駛車號Ｌ七─五一００號
    自用小客車，沿新竹市○○路由市區往青草湖方向行駛，途經明湖路三九三巷之
    交岔路口欲左轉至該巷內（為上坡路段）時，原應注意汽車行駛至交岔路口，轉
    彎車應讓直行車先行，且應隨時注意車前狀況，以便採取必要之安全措施，適於
    乙○○行駛至該交岔路口欲左轉時，同路由青草湖往市區方向，正有無駕駛執照
    而騎乘車號ＦＨ二─七八０號重型機車、亦疏未注意車前狀況之甲○○迎面駛來
    ，二車因而在三九三巷口之網狀線內、由乙○○所駕駛之自小客車左前車頭與甲
    ○○騎乘之上開機車左側發生碰撞，致甲○○受有左側內踝骨折、雙膝及左下肢
    多處擦傷、左足撕裂傷等傷勢，乙○○見狀後立即駕駛上開自小客車載甲○○前
    往醫院就醫而未保持現場。
二、案經甲○○告訴暨新竹市警察局第三分局移送臺灣新竹地方法院檢察署檢察官偵
    查起訴。
    理  由
一、訊據被告乙○○固坦承有右開時、地駕駛自小客車與告訴人即被害人甲○○騎乘
    之機車發生車禍肇事，致告訴人甲○○受傷，其有些許過失之事實，惟辯稱：我
    當時已經過了中線，車子也已上坡，是甲○○騎車繞過我的車頭後再撞到我，她
    的過失絕對比我大云云。惟：
（一）經查，右開事實業據告訴人甲○○於偵查中及本院訊問時到庭指訴綦詳，而告
      訴人並因本次車禍而受有左側內踝骨折、雙膝及左下肢多處擦傷、左足撕裂傷
      等傷勢，亦有國軍新竹醫院附設民眾診療服務處之診斷證明書、診斷證明草稿
      、病歷各一份附於偵查卷第六、七、二一至三七頁可憑，告訴人確實係因本次
      車禍而受有上開傷害之事實，可以認定。
（二）
  １．按，汽車行駛時，駕駛人應注意車前狀況，並隨時採取必要之安全措施；又汽
      車行駛至交岔路口，轉彎車應讓直行車先行，道路交通安全規則第九十四條第
      三項、第一百條，分別定有明文。
  ２．次查，本件車禍發生後因未保全現場，以致於無從由現場所留下之跡證研判車
      禍發生當時之情形，被告與告訴人亦均無法提出各自的車損照片以供核對，惟
      就警員事後至被告與告訴人所俱稱之事故現場所繪製、附於偵查卷第三、八至
      十一頁之道路交通事故調查報告表及車禍現場照片八幀以觀，被告與告訴人行
      駛至上開交岔路口時，應該均未注意車前狀況：以被告乙○○之方向來說，其
      如果在行駛至該路口要左轉時已經看到告訴人迎面直行過來，自然的反應就是
      將車停下或者想儘快趕在告訴人駛至前左轉而強行左轉，或者是看到告訴人通
      過路口就急於左轉；就告訴人甲○○部分而言，其應當係未注意到被告要左轉
      ，或者是看到了被告但堅信被告應該要禮讓其先行，二車才會以被告駕駛的自
      小客車左前車頭處與告訴人騎乘的機車左側二處直接發生碰撞而發生本件車禍
      ，否則以被告行進之方向而言，若其能及時停下車或者是其已在左轉中告訴人
      仍強行直行，正常狀況下應該是自小客車的右側較易與機車發生碰撞，是以，
      被告乙○○應確實對於車禍之發生負有應注意、並能注意而竟疏未注意之過失
      責任，且被告之過失駕駛行為，與被害人之受傷結果間，顯具有相當因果關係
      。再者，經檢察官將本件車禍資料送請台灣省竹苗區車輛行車事故鑑定委員會
      鑑定，經鑑定結果，亦同此認定，此有台灣省竹苗區車輛行車事故鑑定委員會
      於九十二年二月二十四日以竹鑑字第九二０二二三號函所附之鑑定意見書一份
      附於偵查卷第三九至四二頁足憑。
  ３．再查，經本院向監理機關查詢被告與告訴人是否均領有合格之駕駛執照，結果
      ：被告乙○○於六十六年七月八日即考領普通小型車駕駛執照，告訴人甲○○
      則未曾考領機車駕駛執照，此有交通部公路總局新竹區監理所於九十二年六月
      十九日出具之竹監駕字第０九二０００八九二九號函一份附於本院卷內可參，
      雖然告訴人表示其當時僅係要騎車去加油，惟畢竟告訴人已在未領得駕駛執照
      之狀況下騎乘機車上路，其顯然違反規定並有過失，應予敘明。
    綜上所述，本件事證已臻明確，被告之過失犯行洵堪認定，應予依法論科。
二、核被告乙○○所為，係犯刑法第二百八十四條第一項前段之過失傷害罪。爰審酌
    被告之過失程度、因此所生之危害、肇事後之態度及被害人甲○○因而受傷，亦
    同有過失，且被告尚未與被害人為民事和解賠償等一切情狀，判處如主文所示之
    刑，並諭知易科罰金折算之標準，以示懲儆。
三、據上論斷，應依刑事訴訟法第二百九十九條第一項前段，刑法第二百八十四條第
    一項前段、第四十一條第一項，罰金罰鍰提高標條例第一條前段、第二條，判決
    如主文。
本案經檢察官許麗美到庭執行職務。
中      華      民      國    九十二    年      九      月      五      日
                                      臺灣新竹地方法院交通法庭
                                          法  官  遲  中  慧
右正本證明與原本無異。
如不服本判決，應於判決送達後十日內向本院提出上訴狀( 應附繕本 )，上訴於臺灣
高等法院。
                                          書記官  龔  柏  萃
中      華      民      國    九十二    年      九      月      五      日
附錄本案論罪科刑法條全文：
刑法第二百八十四條第一項
因過失傷害人者，處六月以下有期徒刑、拘役或五百元以下罰金，致重傷者，處一年
以下有期徒刑、拘役或五百元以下罰金。


司法院資訊處製作；財團法人民間司法改革基金會備份。
